臺灣雲林地方法院民事判決　　　　　　　　96年度訴字第62號
原　　　告　乙○○
被　　　告　甲○○
上列被告因傷害案件，經原告提起損害賠償之附帶民事訴訟（本
院95年度港簡附民字第22號），由本院北港簡易庭裁定移送前來
，本院於民國96年4 月27日言詞辯論終結，判決如下：
    主      文
被告應給付原告新台幣拾捌萬肆仟貳佰柒拾壹元，及自民國九
十五年十一月九日起至清償日止，按年利率百分之五計算之利息
。
原告其餘之訴駁回。
訴訟費用，由被告負擔五分之一；餘由原告負擔。
本判決第一項於原告以新台幣壹拾萬元供擔保後，得假執行。
原告其餘假執行之聲請駁回。
    事實及理由
一、原告主張：雙方原為同事，被告竟於民國95年6 月23日晚間
    10時30分許，夥同綽號「大年」等三名不詳真實姓名年籍之
    成年男子，共同基於傷害之犯意聯絡，由被告撥打伊行動電
    話，佯稱有事商談，促伊返回雲林縣麥寮鄉○○街公司員工
    宿舍，伊接獲電話，不疑有他，乃駕車返回宿舍，迨車行至
    明德街「玫飛色舞ＫＴＶ」斜對面時，被告即率領該三名男
    子將伊之車攔下，由該三名男子分持棒球棍及鐵管毆打伊，
    致伊受有左手鷹嘴突開放性粉碎性骨折，頭部、右手及右眼
    皮撕裂傷等傷害。經送醫治療至95年11月3 日計支出醫療費
    用新台幣（下同）162,115 元。又伊受傷前每日有2,300 元
    收入，受傷後六個月無法工作，計減少收入423,200 元。再
    伊受此傷害，精神至感痛苦，爰請求被告賠償伊慰撫金1,50
    0,000 元。為此爰依民法第193 條第1 項、第195 條第1 項
    規定提起本訴。聲明：被告應給付伊2,085,315 元並自起訴
    狀繕本送達翌日起至清償日止按年息百分之五計算之利息；
    並願供擔保請求宣告假執行。
二、被告則以：原告被毆，純屬意外，伊竟遭判刑，實屬冤屈。
    又原告請求賠償醫療費用部分，健保給付部分應予剔除。其
    次，原告為日薪2,000 元臨時工，且工作收入不穩，是有關
    收入減少部分，應依勞工最低工資每月15,840元計算，始屬
    允當。再者，原告傷勢並非嚴重，且其平日為人輕狂，好狠
    鬥勇成性，本次受傷，竟大開獅口要求伊賠償慰撫金1,500,
    000 元，顯屬過高，應酌減為賠償30,000元為當。聲明：求
    為判決駁回原告之訴。
三、得心證之理由：
  (一)原告主張：被告於95年6 月23日晚間10時30分許，與綽號「
    大年」等三名不詳真實姓名年籍之人，聯手將其圍毆，致伊
    受有左手鷹嘴突開放性粉碎性骨折，頭部、右手及右眼皮撕
    裂傷等傷害，業經其提出高雄榮民總醫院診斷證明書2 份可
    稽。復參以被告被訴傷害刑事案件，經偵審結果，亦認被告
    確有傷害原告之行為，而判處其罪刑確定，有本院95年度港
    簡字第330 號刑事案卷可稽，足徵原告主張上情與事實相等
    ，堪信真實。
  (二)按不法侵害他人之身體或健康者，對於被害人因此喪失或減
    少勞動能力或增加生活上之需要時，應負損害賠償責任；又
    不法侵害他人之身體、健康者，被害人雖非財產上之損害，
    亦得請求賠償相當之金額；民法第193 條第1 項、第195 條
    第1 項前段分別定有明文。本件被告不法毆傷原告，原告請
    求被告負賠償責任，依上揭規定，自屬有據。茲就原告主張
    賠償之項目及金額，是否有理，分述如次：
    1.醫療費用部分：
      原告主張：其為被告毆傷，經醫診治，計支出醫療費用16
      2,115 元等情，固據其提出之醫藥費收據12紙及收費通知
      單4 紙（均為影本）為佐。惟查，前揭收費通知單與醫療
      收據金額已有部分重複，是收費通知單所列金額，不應計
      入原告主張之醫療支出，合先敘明。除前不予計列之項目
      金額，經核原告所提出之醫療收據（詳95年度港簡附民字
      第22號卷第8 －10、15－17頁，本案卷第30－32頁）其金
      額共計144,271 元，是原告主張此部分醫療支出為其所受
      損害，自屬有據。另被告雖又辯稱：醫療支出部分應扣除
      健保給付云云。惟按保險制度旨在保護被保險人，非為減
      輕損害事故加害人之責任。保險給付請求權之發生，係以
      定有支付保險費之保險契約為基礎，與因侵權行為所生之
      損害賠償請求權並非出於同一原因。後者之損害賠償請求
      權，殊不因受領前者之保險給付而喪失，兩者除有保險法
      第53條關於代位行使之關係外，不生損益相抵問題（最高
      法院68年台上字第42號判例可參）。又觀諸全民健康保險
      法第1 條後段規定，就該法未規定之事項應適用保險法相
      關規定。全民健康保險性質上係屬健康、傷害保險，除有
      全民健康保險法第82條規定之情形外，依保險法第130 條
      、第135 條準用同法第103 條之規定，全民健康保險之保
      險人不得代位行使被保險人因保險事故所生對於第三人之
      請求權，要無保險法第53條規定適用之餘地。是全民健康
      保險之被保險人，非因汽車交通事故受傷害，受領全民健
      康保險提供之醫療給付，其因侵權行為所生之損害賠償請
      求權並不因而喪失。從而，被告前揭抗辯自無可取，併予
      敘明。
    2.喪失勞動力損害部分：
    　原告主張其於療傷期間，6 個月無法工作，以在雲林縣麥
      寮鄉工作，每日薪薪資2,300 元計，共損失薪資收入423,
      200 元云云；並提出所得稅扣繳憑單、綜合所得稅核定通
      知書（92、93年度未申報核定）等文件為佐（詳95年度港
      簡附民字第22號卷第18－20頁）。惟為被告所否認，並辯
      稱：原告為日薪2,000 元之臨時工，且工作收入不穩，有
      關收入減少部分，應依勞工最低工資每月15,840元計算，
      始屬允當。查，原告係以零工為業一節，已為原告所自認
      在卷（詳本案卷第15頁）。此外參諸本院向財政部高雄市
      國稅局楠梓稽徵所函調之原告93、94年度綜合所得稅各類
      所得資料清單2 份（詳本案卷第20－22頁），觀諸其中93
      年度原告各類所得收入合計為256,568 元、另94年度合計
      則為180,149 元，是由上開資料可知，原告之工作收入並
      不穩定至灼。從而，被告上開所辯，要非無據，應堪可信
      。本院審酌原告若有工作可日領2,000 元（此部分為被告
      所自認），及前揭93、94年度綜合所得稅各類所得資料清
      單，及原告所提之94年11月各類所得稅扣繳暨免扣繳憑單
      （詳95年度港簡附民字第22號卷第18頁），原告每月工作
      平均收入約以30,000元為度。另原告因此次受傷，經入高
      雄榮民總醫院治療後醫囑需休息3 個月無法工作，後需復
      健3 個月等情，有原告提出之該醫院診斷證明書1 份可稽
      ，是原告主張其為被告毆傷，有6 個月養傷期無法工作，
      應非虛妄，堪可採信。準上所述，原告主張此次為被告毆
      傷，療傷休養計6 個月無法工作，致其受有勞動損失，於
      180,000 元（計算式：30,000×6 ＝180,000 ）為屬有理
      ，應予准許。至逾此部分之請求，不應准許。
    3.精神慰撫金部分：
      原告為被告招人圍毆，致受有左手鷹嘴突開放性粉碎性骨
      折，頭部、右手及右眼皮撕裂傷等傷害，無論在肉體上或
      精神上自必感受到痛苦，是其請求被告賠償慰撫金，洵無
      不合。又依原告之陳述，其為高中肄業，從事煉油設備配
      管工作，又其名下僅有與他人共有之房地3 筆及汽車1 部
      等情，有本院依職權所調閱之稅務電子閘門財產所得調件
      明細表1 份（詳卷尾證件存置袋）可憑。再依被告所陳，
      其為國中畢業，目前亦從事配管工作，又其名下有與他人
      共有之房屋1 棟、與他人共有之土地十數筆，汽車兩部等
      情，亦有本院依職權所調閱之稅務電子閘門財產所得調件
      明細表1 份（詳卷尾證件存置袋）可考。本院斟酌上開兩
      造之身分、地位、經濟能力及原告所受不法侵害之嚴重性
      等一切情狀，認原告請求之慰撫金，以60,000元為相當。
      至逾此部分之請求，不應准許。
  (三)綜上所述，原告因本件被告傷害行為，所受損害為384,271
    元【計算式：144,271 （醫療費用）＋180,000 （喪失勞動
    力損害部分）＋60,000（精神慰撫金）＝384,271 】，從而
    ，原告依侵權行為法則請求被告賠償上開金額，並自起訴狀
    繕本送達翌日即95年11月9 日起至清償日止，按年息百分之
    五計算之遲延利息部分，洵屬正當，應予准許。至逾此範圍
    之請求，為無理由，應予駁回。
  (四)原告陳明願供擔保，聲請宣告假執行，經核其勝訴部分，合
    於法律之規定，爰酌定相當之擔保金額宣告之；其餘假執行
    之聲請，因訴之駁回而失所依附，不予准許。此外，本件判
    決之基礎已臻明確，兩造其餘之攻擊防禦方法及聲請調查之
    證據，均經斟酌，核與判決之結果不生影響，爰不一一論述
    ，附此敘明。
四、結論：本件原告之訴，為一部有理由，一部無理由，依民事
    訴訟法第79條、第390 條第2 項，判決如主文。
中　　華　　民　　國　　96　　年　　5 　　月　　11　　日
                  民事第一庭    法  官  蔣得忠
以上為正本，係照原本作成。
如對本判決上訴，須於判決送達後廿日內向本院提出上訴狀
中　　華　　民　　國　　96　　年　　5 　　月　　11　　日
                                書記官　賴成育
